臺灣臺中地方法院刑事判決　　　　　 100年度中簡字第1954號
聲　請　人　臺灣臺中地方法院檢察署檢察官
被　　　告　張淑華
上列被告因違反毒品危害防制條例案件，經檢察官聲請以簡易判
決處刑（100年度毒偵字第2126號），本院判決如下：
    主    文
張淑華施用第二級毒品，累犯，處有期徒刑肆月，如易科罰金，
以新臺幣壹仟元折算壹日。
    犯罪事實及理由
一、本案犯罪事實及證據，除證據並所犯法條欄一、第4行「附
    卷足憑」後補充增載「又依文獻記，施用甲基安非他命後24
    小時內，約有施用劑量之70%由尿中排出，該毒品於尿液中
    排出之最長時限，受施用劑量、施用方式、個人體質及代謝
    情況等因素影響，因個案而異，一般可檢出之最長時間為甲
    基安非他命1至5天等情，業經行政院衛生署管制藥品管理局
    90年5月4日管檢字第93902號函釋明確，堪認被告上開自白
    確與事實相符，足以採信。」外，餘均引用如附件檢察官聲
    請簡易判決處刑書之記載。
二、按施用第一、二級毒品為犯罪行為，毒品危害防制條例第
    10條定有處罰明文。故施用第一、二級毒品者，依前揭規定
    本應科以刑罰。惟基於刑事政策，對合於一定條件之施用者
    ，則依同條例第20條、第23條之規定，施以觀察、勒戒及強
    制戒治之保安處分。又毒品危害防制條例於92年7月9日修正
    公布，自93年1月9日施行，其中第20條、第23條將施用毒品
    之刑事處遇程序，區分為「初犯」及「5年內再犯」、「5年
    後再犯」。依其立法理由之說明：「初犯」，經觀察、勒戒
    或強制戒治後，應為不起訴處分或不付審理之裁定；經觀察
    、勒戒或強制戒治執行完畢釋放後，「5年內再犯」者，因
    其再犯率甚高，原實施之觀察、勒戒及強制戒治既已無法收
    其實效，爰依法追訴或裁定交付審理。至於經觀察、勒戒或
    強制戒治執行完畢釋放後，「5年後再犯」者，前所實施之
    觀察、勒戒或強制戒治已足以遮斷其施用毒品之毒癮，為期
    自新及協助其斷除毒癮，仍適用「初犯」規定，先經觀察、
    勒戒或強制戒治之程序。從而依修正後之規定，僅限於「初
    犯」及「5年後再犯」二種情形，始應先經觀察、勒戒或強
    制戒治程序。倘被告於5年內已再犯，經依法追訴處罰，縱
    其第3次（或第3次以上）再度施用毒品之時間，在初犯經觀
    察、勒戒或強制戒治執行完畢釋放5年以後，已不合於「5年
    後再犯」之規定，且因已於「5年內再犯」，顯見其再犯率
    甚高，原實施觀察、勒戒或強制戒治，已無法收其實效，即
    應依該條例第10條處罰。至於第3次（或第3次以上）施用毒
    品之時間，是否宜有期間限制？以多久為適宜？則分屬刑事
    政策、專門醫學之範圍，非審判機關所能決定，有待循立法
    途徑解決（最高法院97年度第5次刑事庭會議決議）。查被
    告前因施用毒品案件，經本院裁定送觀察、勒戒後，認無繼
    續施用毒品之傾向，於96年5月8日執行完畢釋放，並由臺灣
    臺中地方法院檢察署檢察官以96年度毒偵緝字第78、79號為
    不起訴處分確定；又於96年間，因詐欺、施用毒品案件，分
    別經本院以96年度簡字第871號判決判處有期徒刑2月確定、
    以96年度訴字第3290號判決判處有期徒刑7月確定，並合併
    定應執行刑為有期徒刑8月確定，於97年8月24日縮刑期滿執
    行完畢，有臺灣高等法院被告前案紀錄表附卷足憑，是被告
    經觀察、勒戒及徒刑之執行後，再犯本件毒品危害防制條例
    第10條第2項之罪，揆諸上開最高法院決議意旨，檢察官所
    為聲請簡易判決為合法，本案應予以依法論科，合先敘明。
三、查甲基安非他命係毒品危害防制條例第2第2項第2款所定之
    第二級毒品，不得非法持有、施用。核被告所為，係犯毒品
    危害防制條例第10條第2項之施用第二級毒品罪。被告施用
    毒品前之持有第二級毒品之行為，本應論以持有第二級毒品
    罪，惟持有後進而施用，其持有之低度行為應各為施用之高
    度行為所吸收，不另論以持有罪責。被告前因施用毒品案件
    ，經本院裁定送觀察、勒戒後，認無繼續施用毒品之傾向，
    於96年5月8日執行完畢釋放，並由臺灣臺中地方法院檢察署
    檢察官以96年度毒偵緝字第78、79號為不起訴處分確定；又
    於96年間，因詐欺、施用毒品案件，分別經本院以96年度簡
    字第871號判決判處有期徒刑2月確定、以96年度訴字第3290
    號判決判處有期徒刑7月確定，並合併定應執行刑為有期徒
    刑8月確定，於97年8月24日縮刑期滿執行完畢，有臺灣高等
    法院被告前案紀錄表在卷可參，其於徒刑執行完畢5年以內
    ，故意再犯本件有期徒刑以上之罪，為累犯，應依刑法第47
    條第1項之規定加重其刑。爰審酌被告有多次施用毒品犯罪
    前科之品行（參卷附臺灣高等法院被告前案紀錄表）、國中
    畢業之智識程度、經濟勉強維持之生活狀況（見警卷被告調
    查筆錄受詢問人資料），其因施用毒品，經觀察、勒戒執行
    完畢後，仍不思戒惕，且無視於毒品對於自身健康之戕害及
    國家對於杜絕毒品犯罪之禁令，再次施用毒品，未見戒除惡
    習之決心，惡性非輕，然念及被告犯後能坦承犯行，態度良
    好，其施用毒品並無危害他人，犯罪手段尚屬平和，暨施用
    毒品者均有相當程度之成癮性及心理依賴，其犯罪心態與一
    般刑事犯罪之本質並不相同，應側重適當之醫學治療及心理
    矯治為宜等一切情狀，量處如主文所示之刑及諭知易科罰金
    之折算標準，以示懲儆。
四、刑法第62條業已將自首之規定修正為得減輕其刑，其修法理
    由為：「自首之動機不一而足，有出於內心悔悟者，有由於
    情勢所迫者，亦有基於預期邀獲必減之寬典者。對於自首者
    ，依現行規定一律必減其刑，不僅難於獲致公平，且有使犯
    人恃以犯罪之虞。在過失犯罪，行為人為獲減刑判決，急往
    自首，而坐令損害擴展之情形，亦偶有所見。是必減主義，
    在實務上難以因應各種不同動機之自首案例。惟得減主義，
    既可委由裁判者視具體情況決定減輕其刑與否，運用上較富
    彈性，真誠悔悟者可得減刑自新之機，而狡黠陰暴之徒亦無
    所遁飾，可符公平之旨，宜予採用。」查本件之查獲，係因
    台中市政府警察局大甲分局持本院所核發之搜索票（100年
    聲搜字第1470號）至被告處所執行搜索，經帶同回警局接受
    詢問並得其同意採集尿液送驗而確認，被告於偵查初始，未
    基於主動請求戒除毒癮之真誠悔悟而供承施用毒品，接受採
    尿過程純粹屬被動配合偵查之作為，依前揭修法理由，爰不
    適用自首規定減輕其刑。
五、本件因台中市政府警察局大甲分局持本院所核發之搜索票（
    100年聲搜字第1470號）於被告處所搜索扣得之電子磅秤1個
    因非屬被告所有，且無証據証明係供本件犯罪所用之工具，
    業據其供承在卷（見偵卷第19頁），自無法宣告沒收，併此
    敘明。
六、應依刑事訴訟法第449條第1項、第454條第2項、第299條第1
    項前段，毒品危害防制條例第10條第2項，刑法第11條前段
    、第47條第1項、第41條第1項前段，逕以簡易判決處刑如主
    文。
七、如不服本簡易判決，得於簡易判決書送達之日起10日內，以
    書狀敘述理由，向本庭提出上訴（須附繕本）。上訴書狀如
    未敘述理由，應於上訴期間屆滿後20日內補提理由書於本院
    。
中    華    民    國   100    年    8     月    17    日
                  臺中簡易庭  法  官    廖  穗  蓁
上為正本係照原本作成。
                              書記官    許  靜  茹
中    華    民    國   100    年    8     月    17    日
附錄本案論罪科刑法條全文
毒品危害防制條例第10條第2項
施用第二級毒品者，處3年以下有期徒刑。